【裁判字號】    95,裁,636
【裁判日期】    950330
【裁判案由】    國宅
【裁判全文】
最  高  行  政  法  院  裁  定
                                     95年度裁字第00636號
上  訴  人  丙○○
被 上訴 人  臺北市政府
代  表  人  甲○○
訴訟代理人  乙○○
上列當事人間因國宅事件，上訴人對於中華民國93年9月6日臺北
高等行政法院92年度再字第74號判決，提起上訴，本院裁定如下
：
    主  文
上訴駁回。
上訴審訴訟費用由上訴人負擔。
    理  由
一、按對於高等行政法院判決上訴，非以其違背法令為理由，不
    得為之，行政訴訟法第242條定有明文。是對於高等行政法
    院判決上訴，若未具體說明原判決違背何項法令、不適用或
    如何適用不當之具體情事，即非主張原判決違背法令以為上
    訴理由，其上訴不應准許。
二、本件原判決以：上訴人於民國80年12月6日以其所有坐落台
    中縣大里市○○段○○路2段57巷49之7地號之房地（下稱系
    爭房地）向台灣省合作金庫（下簡稱合作金庫）簽訂貸款契
    約，嗣於82年間將該房地贈與其子陳威銘。迄88年5月間為
    被上訴人查得，上訴人贈與時並未依輔助人民貸款自購住宅
    辦法（下稱輔貸辦法）第17條規定告知承貸銀行合作金庫及
    被上訴人，遂以88年5月13日北市宅五字第8821535600號函
    請合作金庫停止利息補貼並追回不當得利之部分，合作金庫
    營業部並以88年6月10日合金營業字第3983號函通知上訴人
    。嗣上訴人於89年11月8日檢具登記原因為「調解回復所有
    權」之建物登記謄本，向被上訴人陳情回復輔貸資格，案經
    被上訴人以89年12月22日府宅三字第8911469200號函否准。
    上訴人不服，提起訴願，遭決定駁回，向臺北高等行政法院
    提起行政訴訟，復經該院以90年度訴字第4018號判決駁回，
    經向本院提起上訴，亦為本院以92年度裁字第1399號裁定駁
    回而確定。嗣上訴人復以臺北高等行政法院之確定判決具有
    行政訴訟法第273條第1項第1款之情形，而向該院提起再審
    之訴，主張：被上訴人核准補貼上訴人利息之行政處分，並
    未要求上訴人應提出切結書，故切結書並非行政處分之附款
    ，且該切結書未載明「怠於告知，應返還不當得利及終止利
    息補貼」等文句，被上訴人逕予廢止補貼利息之授益處分，
    並無依據，且有違明確性原則、誠實信賴原則。又輔貸辦法
    第17條所稱住宅轉讓之第三人，並不包括上訴人所贈與之家
    庭成員陳威銘，被上訴人將之視為第三人，與輔貸辦法第1
    條所規定之目的不符，有違不當聯結禁止原則。另輔貸辦法
    既非法律，亦非法規命令，該辦法第17條規定已剝奪人民權
    利，不符法律保留原則。另本件贈與行為已經撤銷，產權並
    已回復，轉讓自始不存在，況僅贈與住宅未含土地，不適用
    輔貸辦法終止補貼返還不當得利規定。認臺北高等行政法院
    90年度訴字第4018號判決適用法規顯有錯誤，而請求廢棄該
    判決並撤銷訴願決定及原處分等語。經原審以：經查臺北高
    等行政法院以90年度訴字第4018號判決駁回，其理由略以：
    本件依輔貸辦法申辦貸款，而由被上訴人予以核准之行為，
    應係「授益處分」並有附加上訴人負擔之附款，上訴人未履
    行負擔時，被上訴人即得廢止行政處分，本件上訴人既未履
    行「承貸人如中途將所購置住宅轉讓於第三人，應主動告知
    主管機關及貸款銀行」之負擔，被上訴人乃據以廢止利息補
    貼之授益處分，是該廢止處分所依據者，並非上訴人贈與系
    爭房屋之事實，而係上訴人因贈與之發生但未履行告知之負
    擔，是以縱上訴人與其子陳威銘已撤銷贈與，其未履行負擔
    之事實仍然存在，是以本件仍無從因撤銷贈與，而得變更原
    廢止之處分，上訴人之主張，自非可採；另廢止處分為非持
    續效力之行政處分，其合法性之判斷，應係作成時法律及事
    實狀態，至於在廢止處分後，因當事人間所形成之私法上法
    律關係，應不得為判斷廢止處分是否合法之依據，上訴人主
    張其撤銷贈與，原廢止處分即為違法而得撤銷云云，顯係誤
    解；至於上訴人主張及訴願書內容關於「本件受贈人陳威銘
    為原告獨子，屬於同一家庭，親子間贈與與轉讓予第三人之
    情形顯然不同。是故該住宅為母子亦即同一家庭所有，仍應
    受利息補貼之優惠。又本件住宅，其土地部份並未贈與，被
    告逕予終止全部利息補貼、顯然有誤。」等語，應係對上開
    已具拘束力之廢止之行政處分不服之表示，與本件係以撤銷
    贈與後之事實請求回復貸款資格及補貼利息無關；被上訴人
    否准上訴人回復其輔貸資格及利息補貼，並無不合，訴願決
    定遞予駁回，亦無違誤，均應予維持等語。上訴人仍不服，
    復向本院上訴，經本院以：上訴人指摘事項，無非為原審判
    決證據取捨與事實認定，惟就原審判決以上訴人起訴為無理
    由，駁回上訴人之起訴，究有何違背法令，未能為具體說明
    ，其指摘原審判決違背法令，核無足採，而以92年度裁字第
    1399號裁定駁回上訴人之上訴。茲上訴人復主張本件原確定
    判決有行政訴訟法第273條第1項第1款「適用法規顯有錯誤
    」之再審事由，核其主張，均為原確定判決或裁定所不採之
    法律上歧異見解，或係任意指摘原確定判決認定事實職權之
    正當行使，依首開說明，自不可據為再審理由。是本件依上
    訴人起訴之事實，顯無理由，而判決駁回上訴人再審之訴。
三、上訴論旨略稱：行政程序法第123條第3款固規定：附負擔之
    行政處分，在受益人未履行該負擔時，原處分機關得依職權
    為全部或一部之廢止。惟上訴人在申辦貸款時所附切結書是
    否為附負擔之受益處分？又如為附負擔之授益行為，上訴人
    單純不作為，可否廢止？而被上訴人之廢止原授益，是否合
    乎必要性或合宜性原則？再上訴人固在所出具之切結書載明
    ：‥‥如有轉讓即主動告知貸款銀行，並自轉讓之日起終止
    利息補貼，如怠於告知，應賠償國宅基金所增加支出之利息
    補貼金額‥‥」等語，惟該附加之附款究有無法律授權基礎
    而合乎法律原則等語，指摘原判決違背行政程序法第123條
    第3款規定云云。
四、經查本件原判決乃係謂上訴人所提之再審之訴並無行政訴訟
    法第273條第1項第1款「適用法規顯有錯誤」之再審事由，
    而駁回上訴人之再審之訴，而上訴人上訴意旨則仍爭執上訴
    人原並未爭訟而已確定之被上訴人88年5月13日北市宅五字
    第8821535600號函請合作金庫停止利息補貼並追回不當得利
    之行政處分是否合法，而無一語提及原判決認為無再審事由
    有何違背法令之處，依首開規定及說明，其上訴自為不合法
    ，應予駁回。
五、依行政訴訟法第249條第1項前段、第104條、民事訴訟法第
    95條、第78條，裁定如主文。
中    華    民    國    95    年    3     月    30    日
                  第五庭審判長法  官  蔡  進  田
                              法  官  黃  合  文
                              法  官  吳  明  鴻
                              法  官  林  茂  權
                              法  官  鄭  小  康
以  上  正  本  證  明  與  原  本  無  異
中    華    民    國    95    年    3     月    30    日
                              書記官  郭  育  玎


司法院資訊處製作；財團法人民間司法改革基金會備份。
